臺灣高等法院民事判決　　　　　　　　 95年度上易字第903號
上　訴　人　乙○○
被　上訴人　甲○○
訴訟代理人　劉孟錦律師
複　代理人　歐翔宇律師
上列當事人間請求侵權行為損害賠償事件，上訴人對於中華民國
95年8月18日臺灣臺北地方法院94年度訴字第4207號第一審判決
提起上訴，經本院於96年1月9日言詞辯論終結，判決如下：
    主  文
上訴駁回。
第二審訴訟費用新台幣貳仟肆佰玖拾元由上訴人負擔。
    事實及理由
一、被上訴人主張：上訴人於民國（下同）92年7月28日下午2時
    10分許，駕駛車牌號碼9277-DE號自用小客車，沿台北市○
    ○街356巷由南往北方向行駛，行經該巷2弄與無名弄（為東
    向西單行道）交叉口時，本應注意行經無號誌之交岔路口，
    應減速慢行，作隨時停車之準備，且依上開356巷東側及該
    巷無名弄南北兩側均設有施工圍籬、嚴重影響視線之路況，
    駕駛人行經該地點，理應暫停察看、確認該巷無名弄並無來
    車後，始得將車輛謹慎駛入交岔路口，以避免危險發生，而
    當時天候晴朗、光線良好，並無不能注意之情事，竟疏未注
    意減速慢行並暫停察看、確認該巷無名弄有無來車，即率爾
    將前揭自小客車駛入交岔路口，致撞及沿該巷無名弄由東往
    西方向行駛之被上訴人所騎乘車牌號碼ASC-572號重型機車
    ，被上訴人因而人、車倒地，受有右股骨頸骨折之傷害。爰
    依據侵權行為之法則，請求被上訴人賠償上訴人所受之損害
    新台幣（下同）689,700元（含工作損失78,000元、機車修
    繕費用11,700元及精神慰撫金60萬元），並加付法定遲延利
    息等語。原審為被上訴人一部勝訴、一部敗訴之判決，判命
    上訴人應給付被上訴人159,723元，及自94年5月8日起至清
    償日止，按年息5%計算之利息。被上訴人就其敗訴部分未提
    起上訴，對於上訴人之上訴則聲明駁回上訴。
二、上訴人則以：本件車禍之發生，被上訴人亦有過失，並應負
    較大之過失責任，且被上訴人所請求之金額過高等語，資為
    抗辯。原審為上訴人一部勝訴、一部敗訴之判決（詳如前述
    ），上訴人就其敗訴部分不服，提起上訴，並聲明：(一)原判
    決關於不利於上訴人部分廢棄。(二)上開廢棄部分，被上訴人
    在第一審之訴駁回。
三、經查被上訴人主張上訴人有於前揭時、地駕駛車牌號碼9277
    -DE號自用小客車，與被上訴人所駕駛車牌號碼ASC-572號重
    型機車發生車禍，被上訴人因而受有右股骨頸骨折之傷害等
    情，有台北市政府警察局交通警察大隊交通事故分析研判表
    、道路交通事故調查報告表、道路交通事故補充資料、道路
    交通事故現場圖、現場照片及診斷證明書可稽（見台灣台北
    地方法院檢察署－下稱台北地檢署93年度偵字第6009號卷第
    3至5、17、21、25頁，93年度調偵字第259號卷第23頁，原
    法院93年度交易字第463號卷第62至68頁），復為上訴人所
    不爭執，堪信為真實。
四、按行車速度，依速限標誌或標線之規定，無標誌或標線者，
    行經彎道、坡路、狹路、狹橋、隧道、泥濘或積水道路、無
    號誌之交岔路口、道路修理地段或行近工廠、學校、醫院、
    車站、會堂、娛樂、展覽、競技等公共場所出、入口及其他
    人車擁擠處所，或因雨霧致視線不清或道路發生臨時障礙時
    ，均應減速慢行，作隨時停車之準備，道路交通安全規則第
    93條第1項第2款定有明文。經查：
  (一)本件交通事故經本院刑事庭送請中央警察大學鑑定，認：上
    訴人之自用小客車車前保險桿右1/3處有撞擊脫漆痕跡，前
    車牌在號碼「927」下緣有刮擦痕跡，右前方向燈下方之保
    險桿有撞擊碎裂情形，在保險桿上方的飾板有由下往上斜向
    內的裂痕，保險桿下方的下巴有不規則碎裂，水箱散熱罩不
    銹鋼外緣的右上角有撞擊凹痕，右前大燈上方引擎蓋板前緣
    有撞擊凹痕；被上訴人之機車左、右兩側車身飾條脫落，右
    側車身磨損，左、右兩側車身腳踏板下方包覆飾板均斷裂，
    前輪上方飾板有摩擦痕跡。則由兩車上開車損情形推認兩車
    車體初始之碰觸位置應為自用小客車車前保險桿右1/3處與
    機車前龍頭包覆飾板左緣距地高約35至45公分部位，碰撞型
    態為自用小客車右前車頭與機車左側車身發生角撞，又機車
    與自用小客車碰撞後車身向右倒地，機車座位下方之腳踏板
    呈直立狀，與繼續往前行駛之自用小客車保險桿右側下方的
    下巴相互碰撞，造成保險桿右側下方的下巴有不規則碎裂，
    機車並卡於自用小客車右前車頭下方，被自用小客車往前偏
    左推行，而機車座位下方最寬部位之右側包覆飾板刮擦地面
    而形成兩道平行之刮地痕跡，其南端起點約在路口東側人孔
    蓋東緣之東北角往西北方向刮行至路中。又依該刮地痕跡所
    在位置研判，兩車車體發生初始碰撞時之地點，應在該刮地
    痕跡起點前約30至40公分處，此時自用小客車車頭通過台北
    市○○街356巷無名弄南側鋼板圍籬約1.2公尺，而機車車頭
    通過台北市○○街356巷東側鋼板圍籬約1.8公尺等情，有中
    央警察大學95年2月17日校鑑科字第0940004504號鑑定書可
    稽（見原審卷第56至58、64、65頁）。又依上開道路交通事
    故調查報告表及現場圖所示，台北市○○街356巷與356巷2
    弄口為無號誌交岔路口，路寬約為5.5公尺，無幹支道劃分
    （見台北地檢署93年度偵字第6009號卷第4、25頁）；另依
    現場照片所示，該路口東端路肢無名巷弄兩側空地均為鋼板
    圍籬所圈圍，形成視線上之阻礙（見原法院93年度交易字第
    463號卷第67、68頁）；而本件事故發生時天候晴、柏油路
    面乾燥，日間自然光線、路面無障礙物、視距良好，亦有上
    開道路交通事故調查報告表可稽，依其情形，並無不能注意
    之情形，是倘上訴人駕車行經肇事路口時，能確實注意減速
    慢行，謹慎察看、確認該巷無名弄來車情形，並作隨時停車
    之準備，當可及時發現被上訴人騎乘上開機車駛入該路口，
    而採取必要之安全措施，以避免事故發生，足見上訴人駕車
    行經該肇事路口時，確有疏於注意減速慢行以察看該路口往
    來車輛動態，並作隨時停車準備之情事。且本件車禍經送中
    央警察大學鑑定結果，亦認本件事故肇因於兩造駕車在行經
    台北市○○街356巷與356巷2弄口之無號誌路口時，因路口
    東側路肢無名巷弄兩側空地設有鋼板圍籬，形成行車視線上
    之阻礙，在通過路口時均未能確實依上開規定減速慢行，並
    作隨時停車之準備，同為肇事原因，亦有上開鑑定書可稽（
    見原審卷第68頁）；復經參諸上訴人因此所涉及刑責部分業
    經本院刑事庭認定犯有過失傷害罪，而判處有期徒刑2月確
    定，亦有本院94年度交上易字第174號刑事判決可稽（見原
    審卷第85至89頁），且經本院調閱上開刑事案卷查明屬實，
    堪認上訴人於前揭時、地駕車疏於注意減速慢行，並作隨時
    停車之準備，應為本件事故發生之原因，故上訴人就本件事
    故之發生自應負過失責任。
  (二)依上開鑑定書所載：上訴人之自用小客車保險桿有由右向左
    撞擊刮擦脫漆，前車牌號碼「927」下方亦有由右向左刮擦
    痕跡，前水箱散熱罩不銹鋼外緣右上角之撞擊凹痕呈水平分
    布，推定自用小客車與機車發生車體碰觸，形成上述車損之
    過程，機車往前之位移大於自用小客車，即兩車車體發生初
    始碰撞時，機車之行駛速度大於自用小客車；又一般小客車
    車頭前緣離駕駛座之駕駛人眼睛位置的水平距離約為1.5至
    2.0公尺，機車騎士眼睛位置與機車前輪前緣的水平距離約
    為0.8公尺，在碰撞時，機車行駛速度大於自用小客車之情
    況下，推定機車騎士應優先發現自用小客車進入路口；故考
    量事故發生時兩車臨近路口之行駛速度大小，當兩造付出同
    樣注意義務，被上訴人應會先發現上訴人所駕駛之自用小客
    車車頭優先進入路口範圍內，如欲區分兩造就本件車禍肇事
    責任大小，被上訴人之肇事責任應略重於上訴人（見本院卷
    第67、68頁），是上訴人辯稱被上訴人就本件車禍之發生亦
    有過失，且應負較重責任一節，應屬可取，惟上訴人之過失
    責任並不能因此而得免除。
五、又按因故意或過失，不法侵害他人之權利者，負損害賠償責
    任；又不法侵害他人之身體、健康、名譽、自由、信用、隱
    私、貞操，或不法侵害其他人格法益而情節重大者，被害人
    雖非財產上之損害，亦得請求賠償相當之金額；又不法毀損
    他人之物者，被害人得請求賠償其物因毀損所減少之價額，
    民法第184條第1項前段、第195條第1項前段及第196條分別
    定有明文。茲就被上訴人請求賠償之各項金額分述如下：
  (一)關於工作損失部分：
  　被上訴人主張其於本件車禍發生時，係在訴外人美駱鷥企業
    有限公司（下稱美駱鷥公司）任職，月薪為26,000元，因車
    禍受傷需療養而請假3個月，受有薪資損失78,000元等情，
    並提出薪資單、請假證明單及診斷證明書為證（見原法院94
    年度交附民字第42號卷第7至98頁）。經查被上訴人於92年7
    月28日因本件車禍受傷後，即至長庚紀念醫院住院接受骨折
    復位及固定手術，於92年8月6日出院，因右下肢無法負重，
    經醫囑需休養3個月，有診斷證明書可證（見原法院94年度
    交附民字第42號卷第8頁），被上訴人因而自92年7月28日起
    至同年10月30日止向美駱鷥公司請假，亦有上開請假證明單
    可證，是被上訴人據以請求上訴人賠償3個月之薪資損失合
    計78,000元，自屬有據。至被上訴人每月實際領取之薪資固
    經美駱鷥公司預先扣除勞保及健保費用合計535元，惟此費
    用仍屬薪資之一部分，是上訴人抗辯此部分費用不應列入薪
    資計算，尚不足取。
  (二)關於機車損壞修復費用部分：
    被上訴人主張其所有車牌號碼ASC-572號重型機車因本件車
    禍而損壞，經支出修理費用11,700元等語，並提出估價單、
    車號查詢重型機車車籍及機器腳踏車行車執照為證（見原審
    卷第73、93-1、94頁）。經原審依該機車折舊後之殘值計算
    ，認被上訴人就此部分得請求賠償之金額為1,170元，而兩
    造就此部分均未聲明不服（見本院卷第13頁），是被上訴人
    就此部分請求上訴人賠償1,170元，亦屬有據。
  (三)關於非財產上損害之慰撫金部分：
    經查被上訴人因本件車禍受有右股骨頸骨折之傷害，於92年
    7月28日住院接受鋼釘固定手術，迄至同年12月3日門診時，
    其骨折仍未癒合，嗣於93年8月1日再度住院接受拔除骨釘手
    術，並於同年月4日出院等情，有診斷證明書可稽（見台北
    地檢署93年度偵字第6009號卷第17頁，原法院94年度交附民
    字第42號卷第8、9頁），堪認被上訴人因此所受身體及精神
    上之痛苦甚鉅，是被上訴人自得請求上訴人賠償慰撫金。爰
    斟酌上訴人為高中畢業，目前無工作，有土地1筆，財產總
    額約為17萬元；被上訴人為商職畢業，任職於美駱鷥公司，
    月薪為26,000元，有汽車1輛及3筆投資，財產總額約為11萬
    元（有調查筆錄及稅務電子閘門財產所得調件明細表可證－
    見台北地檢署93年度偵字第6009號卷第11、12、14頁，原審
    卷第14至17頁，本院卷第36至38、41至50頁；且為兩造所不
    爭執）等一切情狀後，認被上訴人請求賠償非財產上損害之
    慰撫金以40萬元為適當。
  (四)依上所述，被上訴人得請求賠償之金額合計為479,170元（
    計算式為：78,000＋1,170＋400,000＝479,170）。
六、末按損害之發生或擴大，被害人與有過失者，法院得減輕賠
    償金額或免除之，民法第217條第1項定有明文。經查本件車
    禍之發生固係因上訴人駕車行經上開肇事交岔路口時，疏未
    注意減速慢行，並作隨時停車之準備而肇事，然被上訴人駕
    車行經肇事路口時，亦疏未注意減速慢行，並作隨時停車之
    準備，且依當時情形，被上訴人之肇事責任應略重於上訴人
    ，已如前述，是應認被上訴人就其損害之發生與有過失。茲
    審酌被上訴人上開行為對其損害發生原因力之強弱程度，認
    被上訴人應負2/3之過失責任，上訴人應負1/3之過失責任（
    參見本院卷第32、62頁），爰依上開過失相抵原則，按上訴
    人過失程度減輕其賠償責任2/3。準此計算，被上訴人所受
    損害數額經過失相抵後，得請求上訴人賠償之金額應為159,
    723元（計算式為：479,170×1/3＝159,723，小數點以下四
    捨五入）。
七、綜上所述，被上訴人依據侵權行為之法則，請求上訴人賠償
    159,723元，及自起訴狀繕本送達之翌日即94年5月8日起至
    清償日止，按年息5%計算之利息部分，為有理由，應予准許
    。從而，原審就此部分所為上訴人敗訴之判決，核無違誤，
    上訴意旨指摘原判決此部分為不當，求予廢棄改判，為無理
    由，應予駁回。
八、至兩造其餘之攻擊或防禦方法及未經援用之證據，經本院斟
    酌後，認為均不足以影響本判決之結果，自無逐一詳予論駁
    之必要，併此敘明。
九、據上論結，本件上訴為無理由，依民事訴訟法第449條第1項
    、第78條，判決如主文。
中　　華　　民　　國　　96　　年  　1　　月　　23 　　日
                    民事第四庭
                        審判長法  官  張劍男
                              法  官  丁蓓蓓
                              法  官  彭昭芬
正本係照原本作成。
不得上訴。
中　　華　　民　　國　　96　　年　　1 　　月　　25　　日
        　　　　　　　　　　　書記官  丁華平
